臺灣士林地方法院刑事判決　　　　　　　　　　　　　　九十一年度交訴字第三號
　　公　訴　人　臺灣士林地方法院檢察署檢察官
　　被　　　告　甲○○
　　選任辯護人　徐國勇
　　　　　　　　許淑惠
右列被告因業務過失致死等案件，經檢察官提起公訴（九十年度偵字第六○三二號）
，本院判決如左：
    主  文
甲○○從事業務之人，因業務上之過失致人於死，處有期徒刑壹年。
    事  實
一、甲○○係光華巴士股份有限公司駕駛員，為從事駕駛業務之人。其於民國九十年
    六月二日下午二時九分許，駕駛車號ＡＦ─一六七號營業大客車，沿台北市○○
    區○○路東往西方向行駛，途經東湖路、康寧路三段路口欲右轉康寧路三段時，
    適有路人盧銘煌帶女兒盧亭安正穿越康寧路三段，在行人穿越道由東往西行走，
    甲○○本應注意汽車行近行人穿越道前，遇有行人穿越時，應暫停讓行人先行通
    過，而當時並無任何不能注意情事，其於駕駛上開營業大客車右轉時，竟疏未注
    意盧銘煌、盧亭安正行走於行人穿越道上，仍繼續右轉，致其駕駛之營業大客車
    右前車頭撞及盧銘煌、盧亭安，右前車輪並碾壓盧亭安頭部，造成盧亭安顱骨成
    開放性骨折、腦漿外溢當場死亡，盧銘煌受有第四腰椎爆裂性骨折、左側肘關節
    半脫臼、右前臂挫擦傷之傷害。
二、案經盧銘煌之妻丙○○告訴暨台北市政府警察局內湖分局移送台灣士林地方法院
    檢察署檢察官偵查起訴。
    理  由
一、訊據被告甲○○對於其駕車肇事之事實，固然坦白承認，惟堅決否認有過失犯行
    ，辯稱：其當時車子停在中間車道，起車時確實看到斑馬線上沒有人，其係於右
    轉綠燈亮時右轉，當時行人尚不得穿越馬路等語。經查：
（一）被告係光華巴士股份有限公司駕駛員，為從事駕駛業務之人；於九十年六月二
      日下午二時九分許，駕駛車號ＡＦ─一六七號營業大客車，沿台北市○○區○
      ○路東往西方向行駛，途經東湖路、康寧路三段欲右轉康寧路三段時，適有被
      害人盧銘煌、盧亭安正穿越康寧路三段，在行人穿越道由東往西行走，其於駕
      駛上開營業大客車右轉時，其駕駛之營業大客車右前車頭撞及被害人盧銘煌、
      盧亭安等情，業據被告於本院審理時供承不諱，核與證人盧銘煌、乙○○證述
      之情形相符，並有被告駕駛執照、行車執照、道路交通事故調查表一份、現場
      照片三十四張。被害人盧亭安因本件車禍致顱骨成開放性骨折、腦漿外溢當場
      死亡，業經台灣士林地方法院檢察署檢察官督同法醫師相驗屬確，並有相驗屍
      體證明書、驗斷書及勘驗筆錄各一份在卷可憑。被害人盧銘煌因本件車禍受有
      第四腰椎爆裂性骨折、左側肘關節半脫臼、右前臂挫擦傷之傷害，亦有三軍總
      醫院附設民眾診療服務處診斷證明書一紙附卷可稽。
（二）按汽車行近行人穿越道前，遇有行人穿越時，無論有無交通警察指揮或號誌，
      均應暫停讓行人先行通過，道路交通安全規則第一百零三條定有明文。查被告
      於前揭時間，駕駛營業大客車行經台北市○○路、康寧路三段路口，該路口有
      設有行人穿越道，被告駕駛車輛行近行人穿越道前，自應隨時注意是否有行人
      穿越。訊據被告雖辯稱其右轉時確實有注意行人穿越道沒有行人等語，然查本
      件肇事地點是在車道中央，並非在道路邊緣，有道路交通事故調查表上之事故
      現場圖在卷可參；且證人乙○○亦證稱：其看到被害人盧銘煌父女走到分隔島
      與路口邊緣的中間（見本院九十一年二月二十六日訊問筆錄），可見被害人盧
      銘煌父女並非從路旁突然衝出，且已走到車道中央，被告應可注意被害人盧銘
      煌父女正在穿越馬路。雖然被告駕駛之營業大客車正在右轉，其右前車頭可能
      是視線的死角，但是被告自承其於駕駛座從右側後視鏡及凸透鏡可以看到右前
      保險桿及整個右邊車身（見偵查卷第一五頁），足見其應無不能注意之情事。
      被告竟疏於注意，未暫停讓被害人盧銘煌父女先行通過，仍繼續右轉致撞及被
      害人盧銘煌父女，其有過失應可認定。
（三）被告雖辯稱：被害人盧銘煌父女並未行走於行人穿越道上；且可能違反行人穿
      越道之交通號誌等語。查被害人盧亭安雖不是倒臥行人穿越道，有道路交通事
      故調查表上之事故現場圖在卷可參。然證人乙○○於警訊時陳稱：其看到被害
      人盧銘煌父女當時在行人穿越道內東向西行走（見偵查卷第一四頁）；核與證
      人盧銘煌於本院調查時所述相符，參以被害人盧亭安係遭撞擊後才倒臥於地，
      故尚難認定被害人盧銘煌父女當時未行走於行人穿越道。至於被害人可能違反
      行人穿越道之交通號誌一節。查證人乙○○雖於警訊時稱：當時路口號誌為東
      向西左右箭綠燈，及東西向行人綠燈（見偵查卷第一四頁）、偵查中稱：車用
      號誌是綠燈、行人號誌是綠燈（見相驗卷第一三頁），證人即被害人盧銘煌於
      本院調查時亦證稱當時行人穿越道的號誌是綠燈（見本院九十一年二月二十六
      日訊問筆錄）。經查：該路口於當時之號誌採三時相管制，第二時相車子從東
      湖路東往北方向右轉康寧路三段之週期為二十五秒，當時行人號誌均為紅燈，
      第三時相東往西方向（東湖路方向）開放左、右轉及開放東、西向南北側行人
      穿越（穿越康寧路三段）之週期為九十秒，有台北市交通管制工程處於九十一
      年三月十二日北市交工控字第○九一三一○一四二○○號函附卷可稽。因此，
      在肇事路口，車子可從東湖路右轉康寧路三段時，行人方向為紅燈，過了二十
      五秒後，行人穿越道之號誌燈才轉為綠燈，此時車子仍可由東湖路右轉康寧路
      三段。如上開證人乙○○、盧銘煌所述為真，依其證詞，當時之號誌應屬第三
      時相的情形，車輛可以右轉、行人可以穿越。然證人乙○○於本院調查時卻改
      稱：當時並未注意行人穿越道的燈號（見本院九十一年二月二十六日訊問筆錄
      ）。而被告於警訊時稱：其行駛至肇事處前等紅燈（第一部車），燈號變為東
      向西圓形紅燈及東向北右轉箭頭綠燈，其當時要右轉，即起步東向北右轉至肇
      事處（見偵查卷第一五頁）；又被害人盧銘煌於警訊時稱：其於路口時發現公
      車（二四七路，ＡＦ─一六七）遇前方行車號誌（東向西）圓形紅燈，暫停停
      止線前第一部車（見偵查卷第一三頁）。如上開被告、被害人所述為真，則被
      告駕駛之營業大客車既然是停止線前的第一部車，應該是交通號誌轉變為第二
      時相時，即開始右轉，而第二時相之週期為二十五秒，營業大客車雖然體積龐
      大，然衡情其右轉應不需花費二十五秒，故其右轉至肇事處時仍於第二時相之
      週期內，即有可能。則被害人盧銘煌父女行走行人穿越道時，行人穿越道之號
      誌是否為綠燈，即有合理之懷疑存在。惟縱使被害人盧銘煌父女違反交通號誌
      穿越馬路，被告固可信賴被害人盧銘煌父女亦能遵守交通規則，同時為必要之
      注意，謹慎採取適當之行動，而對於不可知之對方違規行為並無預防之義務。
      然如果被害人盧銘煌父女係違規穿越馬路，其亦已行走至車道中間，其違規事
      實已極明顯，而被告行近行人穿越道，本應注意是否有行人穿越，且其駕駛之
      車輛才剛起步右轉，速度不快，可採取適當之措施以避免交通事故結果的發生
      ，故其尚不得以信賴原則主張其無過失。
（四）綜上所述，被告有事實欄所述之犯行，應可認定。
二、查被告係光華巴士股份有限公司駕駛員，為從事駕駛業務之人，其駕車肇事致被
    害人盧安亭死亡、被害人盧銘煌受傷，分別係犯刑法第二百七十六條第二項業務
    過失致人於死罪、同法第二百八十四條第二項前段業務過失傷害罪。被告所犯上
    開二罪係一行為觸犯數罪名，為想像競合犯，應依刑法第五十五條之規定從重之
    業務過失致死罪處斷。查被告行近行人穿越道不依規定讓行人優先通行，致人死
    亡，應法應負刑事責任，應依道路交通管理處罰條例第八十六條第一項之規定，
    加重其刑。被告於肇事後留在現場，並向據報前往現場處理之警員承認係肇事人
    接受審判，有自首調查表一份附卷可憑，合於自首之要件，應依刑法第六十二條
    前段之規定減輕其刑。依法先加後減之。爰審酌被告素行、其過失行為造成年僅
    五歲之被害人盧亭安死亡、被害人盧銘煌受傷情形、過失程度、犯後態度，以及
    未與被害人家屬達成民事和解等一切情狀，量處如主文所示之刑。
三、依刑事訴訟法第二百九十九條第一項前段、道路交通管理處罰條例第八十六條第
    一項、刑法第二百七十六條第二項、第二百八十四條第二項前段、第五十五條、
    第六十二條前段、罰金罰鍰提高標準條例第一條前段，判決如主文。
本案經檢察官黃梅淑到庭執行職務。
中      華      民      國      九十一      年      七    月    十六    日
                                   臺灣士林地方法院刑事第一庭
                                       法  官  劉  秉  鑫
右正本證明與原本無異。
如不服本判決應於送達後十日內向本院提出上訴狀。
                                       書記官  徐  基  典
中      華      民      國      九十一      年      七    月  二十五    日
附錄本案論罪科刑法條全文
刑法第二百七十六條第二項
從事業務之人，因業務上之過失犯前項之罪者，處五年以下有期徒刑或拘役，得併科
三千元以下罰金。
刑法第二百八十四條第二項前段
從事業務之人，因業務上之過失傷害人者，處一年以下有期徒刑、拘役或一千元以下
罰金。
